【裁判字號】    98,易,272
【裁判日期】    980211
【裁判案由】    詐欺
【裁判全文】
臺灣板橋地方法院刑事判決               98年度易字第272號
公  訴  人  臺灣板橋地方法院檢察署檢察官
被      告  甲○○
上列被告因詐欺案件，經檢察官聲請以簡易判決處刑（97年度偵
字第27435 號），本院受理後（97年度簡字第10093 號），認不
宜以簡易判決處刑，改依通常程序審理，判決如下：
    主  文
本件免訴。
    理  由
一、公訴意旨略以：被告甲○○明知目前國內社會上層出不窮之
    不法份子為掩飾渠等犯行，避免執法人員之追緝及處罰，經
    常利用他人之金融帳戶、提款卡及密碼詐取財物，以確保犯
    罪所得之不法利益並掩人耳目，在客觀可以預見取得他人金
    融帳戶使用之行為，常與財產犯罪有密切關連，竟基於幫助
    詐欺之故意，於不詳時點，在不詳地點，將其在臺灣土地銀
    行土城分行（下稱土銀）所開立之0000000000000000號帳戶
    之提款卡及密碼，交與詐騙集團指定之人，供該詐騙集團作
    為詐欺犯罪之用。嗣該犯罪集團成員間，即共同基於意圖為
    自己不法所有之犯意，於民國97年5 月31日，由某成員以電
    話聯絡乙○○，佯稱其先前購物之交易程序有問題，已影響
    其帳戶之安全性，須操作ATM 查詢以資確認，致使乙○○陷
    於錯誤，於同日晚間20時05分許，在臺中縣大里市○○路上
    之土地銀行ATM 前，先後依指示操作匯款新臺幣（下同）19
    ,000 元 、29,000元、25,000元、22,000元及25,000元（共
    5 筆，合計120,000 元）至被告前開土銀之00000000000000
    00號帳戶內而詐騙得逞。嗣乙○○始知受騙，經報警處理，
    而悉上情。案經臺北縣政府警察局土城分局報告偵辦。因認
    被告涉犯刑法第30條第1 項、第339 條第1 項之幫助詐欺取
    財罪嫌等語。
二、按案件曾經判決確定者，應諭知免訴之判決，並得不經言詞
    辯論為之，刑事訴訟法第302 條第1 款、第307 條，分別定
    有明文。又訴訟上所謂一事不再理之原則，關於實質上一罪
    或裁判上一罪，亦均有其適用，最高法院60年臺非字第77號
    判例可資參照。
三、經查：
  (一)被告能預見提供自己之金融機構帳戶之帳號及提款密碼，予
    不相識之人使用，可供幫助他人為詐欺取財犯行，仍不違背
    其本意，基於幫助詐欺之犯意，於不詳時點，將其前於97年
    5 月27日分別向國泰世華銀行後埔分行所開立帳號00000000
    0000號帳戶以及向板橋國慶郵局所開設之帳號000000000000
    00號帳戶之存摺、提款卡與密碼等物，交付某姓名年籍不詳
    之詐欺集團成年成員，以此方式幫助彼等為詐欺犯行。嗣該
    詐欺集團成員與所屬集團之人基於意圖為自己不法所有之犯
    意聯絡，於同年5 月28日15時許，撥打電話予陳世石，佯稱
    為陳世石之姪女，急需用錢，致陳世石不疑有他而陷於錯誤
    ，依指示匯款5 萬元至被告提供之上開國泰世華銀行帳戶中
    ，因而受有損害，並隨即遭提領。該詐欺集團成員又於5 月
    30日21時21分許，撥打電話予何姍怡，佯稱何姍怡前向東森
    購物時付款方式設定錯誤，致何姍怡不疑有他而陷於錯誤，
    隨即依指示操作，致其帳戶中遭轉匯23,322元至被告提供之
    上開板橋國慶郵局帳戶中，因而受有損害，亦隨即遭人提領
    。嗣陳世石、何姍怡察覺有異，報警而查知上情之犯罪事實
    ，業經臺灣板橋地方法院檢察署檢察官以97年度偵字第2256
    8 號聲請簡易判決處刑，並經本院於97年12月28日以97年度
    簡字第7675號簡易判決判處拘役30日，如易科罰金，以新臺
    幣1,000 元折算1 日確定（下稱前案），有上開聲請簡易判
    決處刑書、刑事簡易判決書及臺灣高等法院被告前案紀錄表
    各1 份在卷可按。
  (二)而被告於本院訊問時供稱：伊承認有賣土地銀行簿子，伊是
    看到報紙上的小廣告要收購銀行簿子，就打電話與對方聯絡
    ，在住家附近交給對方，伊當天還有交國泰世華與郵局的帳
    戶給同一個人，伊同時交付3 本帳戶給詐騙集團的人，有拿
    到報酬，1 本5,000 元，3 本共15,000元等語（詳見本院98
    年1 月21日訊問筆錄）。觀諸被告於本案審理時之供述內容
    及前案確定判決所認定之犯罪事實可知，本件聲請意旨認被
    告涉犯幫助詐欺取財罪嫌，其提供予詐欺集團成員以幫助對
    被害人乙○○詐欺取財之上開土銀帳戶，與前案所載幫助詐
    欺集團成員對被害人陳世石、何姍怡詐欺取財之國泰世華銀
    行及板橋國慶郵局帳戶，既係同時交付，核屬一行為觸犯數
    罪名之想像競合犯，有裁判上一罪關係，為同一案件。是以
    本案應為前案確定判決效力所及，檢察官就同一案件向本院
    重行聲請簡易判決處刑，即有未洽，揆諸前揭說明，本件爰
    不經言詞辯論，逕為諭知免訴之判決。
據上論斷，應依刑事訴訟法第452 條、第302 條第1 款、第307
條，判決如主文。
中    華    民    國    98    年    2     月    11    日
                刑事第二十一庭  審判長法  官  侯志融
                                      法  官  陳正偉
                                      法  官  廖欣儀
上列正本證明與原本無異。
如不服本判決，應於判決送達後10日內敘明上訴理由，向本院提
出上訴狀 (應附繕本) ，上訴於臺灣高等法院。其未敘述上訴理
由者，應於上訴期間屆滿後20日內向本院補提理由書「切勿逕送
上級法院」。
                                      書記官  楊雅芳
中    華    民    國    98    年    2     月    11    日


司法院資訊處製作；財團法人民間司法改革基金會備份。
